最高法院刑事判決
111年度台上字第4428號
上  訴  人  胡睿臻                     



上列上訴人因違反洗錢防制法等罪案件，不服臺灣高等法院高雄
分院中華民國111年6月16日第二審判決（111年度金上訴字第58
號，起訴案號：臺灣橋頭地方檢察署109年度偵字第12907號），
提起上訴，本院判決如下：
    主  文
上訴駁回。
    理  由
壹、違反洗錢防制法部分
一、按刑事訴訟法第377條規定，上訴於第三審法院，非以判決
    違背法令為理由，不得為之。是提起第三審上訴，應以原判
    決違背法令為理由，係屬法定要件。如果上訴理由書狀並未
    依據卷內訴訟資料，具體指摘原判決不適用何種法則或如何
    適用不當，或所指摘原判決違法情事，顯與法律規定得為第
    三審上訴理由之違法情形，不相適合時，均應認其上訴為違
    背法律上之程式，予以駁回。
二、本件原審審理結果，認定上訴人胡睿臻有如原判決事實欄所
    載違反洗錢防制法之犯行明確，因而維持第一審關於依想像
    競合犯從一重論處上訴人犯如原判決附表（下稱附表）編號
    2所示共同犯洗錢防制法第14條第1項之一般洗錢罪刑部分之
    判決，駁回上訴人此部分在第二審之上訴，已詳敘其調查、
    取捨證據之結果及憑以認定犯罪事實之心證理由。並就上訴
    人否認犯行之供詞及所辯各語，認非可採，予以論述及指駁
    。
三、證據之取捨、證明力之判斷及事實之認定，俱屬事實審法院
    之職權，倘其採證認事並未違背經驗法則或論理法則，復已
    敘述其憑以判斷之心證理由，即不能任意指為違法，而執為
    適法之上訴第三審理由。原判決綜合上訴人之部分不利於己
    之供述，證人鄧鈞予之證詞，卷附匯款申請書、手機翻拍畫
    面、台北富邦商業銀行股份有限公司南台中分行函及帳戶交
    易明細、匯出匯款申請書/取款憑條，暨案內其他證據資料
    ，相互勾稽結果，分別定其取捨資為判斷，憑為認定上訴人
    上開犯罪事實，依序記明所憑之證據及認定之理由。另針對
    上訴人提出臺灣臺中地方檢察署109年度偵字第15406號不起
    訴處分書，就上訴人同時期另涉類似案件，因罪嫌不足而予
    處分不起訴等節，敘明此僅係該案檢察官於偵查終結後，認
    為缺乏足以起訴上訴人之具體事證，並無拘束原審認定犯罪
    事實之效力，要難比附援引之理由，亦論述詳實。所為論斷
    說明，俱有各項證據資料在卷可稽，既係綜合調查所得之各
    直接、間接證據，本於事實審採證認事之職權行使及推理作
    用，予以判斷而為認定，並未違背客觀存在之經驗法則、論
    理法則。至上訴人於洗錢犯行完成後，事後返還告訴人被詐
    欺之金額，乃犯罪後態度及所得沒收之問題，於罪名之成立
    無關。上訴意旨仍執陳詞，重為事實爭執，漫詞指摘原判決
    違法，並非適法之第三審上訴理由。
四、刑之量定，屬為裁判之法院得依職權自由裁量之事項，苟其
    量刑已以行為人之責任為基礎，並斟酌刑法第57條各款所列
    情狀，在法定刑度內，酌量科刑，無顯然失當或違反公平、
    比例及罪刑相當原則者，亦無偏執一端，致明顯失出失入情
    形，自不得指為違法。本件原判決已具體審酌關於刑法第57
    條科刑等一切情狀，復斟酌上訴人已與告訴人達成和解，並
    履行完畢，告訴人所受損害已受到彌補之情，在罪責原則下
    適正行使其刑罰之裁量權，難認有逾越法律所規定之範圍，
    或濫用其裁量權限之違法情形，亦與罪刑相當原則、比例原
    則無悖，自無違法可言。上訴意旨泛稱原判決科刑過長，其
    無資力繳納罰金等語，自非合法之第三審上訴理由。至上訴
    人另請求改判易服社會勞動之刑，然上訴人如附表編號2所
    受宣告之有期徒刑4月，其得否依刑法第41條第3項規定易服
    社會勞動，屬檢察官執行事項，非法院裁判量刑事項，所請
    無從審酌，附此敘明。
五、綜合前旨及其他上訴意旨，無非係置原判決所為明白論斷於
    不顧，徒憑己意而為相異評價，重為事實之爭執，或對於事
    實審法院取捨證據、自由判斷證據證明力與量刑之職權行使
    ，徒以自己說詞，任意指為違法，或單純為事實上枝節性之
    爭辯，與法律規定得為第三審上訴理由之違法情形，不相適
    合。本件此部分上訴違背法律上之程式，應予駁回。上開得
    上訴第三審部分之上訴，既因不合法而從程序上予以駁回，
    則與之有裁判上一罪關係之詐欺取財部分，核屬刑事訴訟法
    第376條第1項第4款不得上訴第三審法院之罪，且未合於同
    條項但書例外得上訴第三審之要件，自無從為實體上審判，
    應併從程序上駁回。　　
貳、詐欺取財未遂部分
    刑事訴訟法第376條第1項所列各罪之案件，就經第一審判決
    有罪，而第二審駁回上訴或撤銷並自為有罪判決者，不得上
    訴第三審法院。參諸該法條規定甚明。本件上訴人有如附表
    編號1所示詐欺取財部分，原判決係維持第一審論處上訴人
    犯詐欺取財未遂罪刑之判決，駁回其此部分在第二審之上訴
    ，核屬刑事訴訟法第376條第1項第4款之案件。依前開說明
    ，既經第二審判決，自不得上訴於第三審法院，上訴人猶提
    起上訴，顯為法所不許，此部分亦應予駁回。
據上論結，應依刑事訴訟法第395條前段，判決如主文。
中　　華　　民　　國　　111 　年　　10　　月　　27　　日
                  刑事第八庭審判長法　官  何  菁  莪
                                  法　官  朱  瑞  娟
                                  法　官  劉  興  浪
                                  法　官  黃  潔  茹
                                  法　官  何  信  慶
本件正本證明與原本無異
                                  書記官
中　　華　　民　　國　　111 　年　　11　　月　　2 　　日